臺灣南投地方法院民事裁定　　　　　 110年度消債更字第18號
聲　請　人
即　債務人　巫玉蘭　
代　理　人　蕭智元律師（法扶律師）
相　對　人
即　債權人　兆豐國際商業銀行股份有限公司

法定代理人　張兆順　
代　理　人　林勵之　
相　對　人
即　債權人　中國信託商業銀行股份有限公司


法定代理人　利明献　


上列當事人間更生事件，本院裁定如下：
    主  文
聲請人即債務人巫玉蘭自民國一百一十年七月三十日十六時起開
始更生程序。
命司法事務官進行本件更生程序。
    理  由
一、按債務人不能清償債務或有不能清償之虞，且無擔保或無優
    先權之本金及利息債務總額未逾新臺幣（下同）12,000,000
    元者，於法院裁定開始清算程序或宣告破產前，得向住所地
    或居所地之法院聲請更生；債務人對於金融機構負債務者，
    在聲請更生前，應向最大債權金融機構請求協商債務清償方
    案，或向其住、居所地之法院或鄉、鎮、市、區調解委員會
    聲請債務清理之調解，消費者債務清理條例（下稱消債條例
    ）第3 條、第5 條第1 項、第42條第1 項、第151 條第1 項
    分別定有明文。又法院開始更生程序之裁定，應載明其年、
    月、日、時，並即時發生效力；法院裁定開始更生或清算程
    序後，得命司法事務官進行更生或清算程序；必要時，得選
    任律師、會計師或其他適當之自然人或法人一人為監督人或
    管理人，消債條例第45條第1 項、第16條第1 項亦有明文規
    定。
二、聲請意旨略以：聲請人即債務人（下稱聲請人）之配偶於10
    餘年前因糖尿病併發腎臟病變而須洗腎，長期無工作收入，
    僅靠聲請人微薄之採茶收入扶養配偶及未成年子女，勉強度
    日，聲請人因此積欠相對人即債權人（下稱相對人）債務總
    額649,870 元，有不能清償債務之情事，前依消債條例規定
    ，於民國109 年12月30日向本院聲請與最大債權銀行即相對
    人兆豐國際商業銀行股份有限公司（下稱兆豐銀行）進行前
    置調解，然因聲請人無力負擔相對人兆豐銀行提出之180 期
    、年利率6%、每月還款3,647 元之還款方案，致調解不成立
    。聲請人現職為無固定雇主之採茶臨時工，平均每月收入約
    為16,000元，扣除每月必要生活費用15,946元，仍有餘額，
    惟仍不足以清償債務。聲請人之無擔保或無優先權之債務總
    額未逾12,000,000元，復無聲請清算、破產和解或破產事件
    現繫屬於法院，爰依法聲請更生等語。
三、聲請人前揭主張，業據其提出財產及收入狀況說明書、債權
    人清冊、債務人清冊、戶籍謄本、財團法人金融聯合徵信中
    心當事人綜合信用報告債務清理條例前置協商專用債權人清
    冊、本院109 年度司消債調字第134 號調解不成立證明書、
    收入切結書、財政部中區國稅局107 、108 、109 年度綜合
    所得稅各類所得資料清單暨全國財產稅總歸戶財產查詢清單
    、竹山鎮農會存摺明細影本、參加勞工保險證明單等件為憑
    。經查：
  ㈠聲請人主張其前有不能清償債務之情事，曾於109 年12月30
    日向本院聲請與最大債權銀行即相對人兆豐銀行進行前置調
    解，然因聲請人無力負擔相對人兆豐銀行提出之180 期、年
    利率6%、每月還款3,647 元之還款方案，致調解不成立等情
    ，有聲請人提出之本院109 年度司消債調字第134 號調解不
    成立證明書為證，並經本院調取本院109 年度司消債調字第
    134 號前置調解卷宗核閱無訛，則聲請人於聲請本件更生前
    ，業經前置調解不成立，已符合消債條例第151 條第1 項之
    要件，堪可認定。
  ㈡聲請人主張其為採茶臨時工，每月收入約16,000元，其每月
    必要支出生活費用15,946元，有聲請人提出之收入切結書可
    佐。聲請人主張其個人每月必要生活費用依消債條例第64條
    之2 第1 項規定計算，則聲請人個人每月必要生活費用為15
    ,946元（計算式：13,288×1.2 ＝15,945.6，四捨五入至整
    數位），是聲請人每月固定收入16,000元，扣除上開必要支
    出後，仍有餘額。本院審酌聲請人為60年11月7 日生，其年
    齡及身體狀況仍有相當之工作能力，足認聲請人有固定收入
    履行更生方案，有重建更生之可能，且聲請人陳明每月可供
    償還之金額為1,500 元，堪認有履行更生方案之意願。
  ㈢聲請人平均每月收入16,000元，扣除每月必要支出15,946元
    後，仍有餘額，已如上述，然確實無法償還對相對人所負債
    務。而依聲請人提出之財政部中區國稅局107 、108 、109
    年度綜合所得稅各類所得資料清單暨全國財產稅總歸戶財產
    查詢清單所示，聲請人之107 、108 、109 年度所得總額均
    為0 元，名下無財產。聲請人設於竹山鎮農會帳戶之存款為
    1,379 元，亦有聲請人之竹山鎮農會存摺明細在卷可佐。
  ㈣另依據相對人兆豐銀行陳報截至110 年4 月21日之本金及利
    息債權金額為262,169 元、相對人中國信託商業銀行股份有
    限公司陳報截至110 年4 月21日之本金及利息債權金額為1,
    391,329 元，合計聲請人負欠無擔保或無優先權之本金及利
    息債務總額為1,653,498 元，堪認聲請人之債務大於財產，
    確有不能清償債務或有不能清償之虞之情事，如不予更生重
    建生活，有違消債條例協助債務人重建更生之立法本意。
四、綜上所述，本件聲請人有不能清償債務之情事，又所負無擔
    保或無優先權之本金及利息債務總額未逾12,000,000元，且
    未經法院裁定開始清算程序或宣告破產，復查無消債條例第
    6 條第3 項、第8 條或第46條各款所定應駁回更生聲請之事
    由存在，則聲請人聲請更生，應屬有據，自應准許。
五、爰裁定如主文。
中　　華　　民　　國　 110　　年　　7 　　月　　30　　日
                  民事第二庭  法  官  楊亞臻
上為正本係照原本作成。
本件不得抗告。
中　　華　　民　　國　 110　　年　　8 　　月　　2 　　日
                              書記官  陳雅雯